臺灣高雄地方法院刑事裁定　　　　　　　　　　　　　九十三年度自緝字第二七號
　　自　訴　人　丙○○
　　承受訴訟人　乙○○○
　　被　　　告　丁○○
右列被告因詐欺案件，經自訴人提起自訴，自訴人於民國九十二年四月二十五日死亡
，由自訴人之母乙○○○承受訴訟，甲○裁定如左：
    主  文
自訴駁回。
    理  由
一、本件自訴意旨略以：自訴人丙○○於民國八十七年二月十五日告知被告丁○○法
    朗名哥ＫＴＶ需要駐唱小姐，每人每天駐唱費新台幣（下同）四千元，檔期為十
    天，總計四萬元，經被告同意於八十七年二月十六日開始上班，因被告家裡急需
    用錢，而要自訴人先預支四萬元，等秀場到期再償還，詎被告事後竟無法到法朗
    名哥ＫＴＶ上班，且避不見面，自訴人於八十七年五月四日在茶爐泡沫紅茶店巧
    遇被告，經自訴人再三催討欠款，被告始簽發本票二紙，每紙面額二萬元，總計
    四萬元，言明於八十七年六月三十日償還欠款，屆期仍未償還，更避不見面，自
    訴人始知受騙，因認被告涉犯刑法第三百三十九條第一項之詐欺取財罪嫌云云。
二、按自訴人於辯論終結前，喪失行為能力或死亡者，得由第三百十九條第一項所列
    得為提起自訴之人，於一個月內聲請法院承受訴訟，刑事訴訟法第三百三十二條
    固定有明文，惟此一個月期間，不能視為失權之不變期間，縱得為承受之人未於
    一個月內聲請承受訴訟，但在法院未逕行判決或通知檢察官擔當訴訟前而始為之
    者，法院仍可允許之，因無礙於訴訟程序之進行。本件自訴人丙○○係於九十二
    年四月二十五日死亡，有其戶籍資料一份在卷可憑（見甲○自緝卷第四十一頁）
    ，經其母親乙○○○於九十三年九月十七日具狀向甲○聲明承受訴訟，有刑事承
    受自訴狀一份在卷可稽（見甲○自緝卷第六十七頁），雖逾一個月期間，然乙○
    ○○既係得為承受訴訟之人，揆諸前揭說明，自仍應允許之，合先敘明。
三、次按法院或受命法官，得於第一次審判期日前，訊問自訴人、被告及蒐集或調查
    證據，訊問及調查結果，如認為案件有刑事訴訟法第二百五十二條至第二百五十
    四條之情形者，得以裁定駁回自訴，同法第三百二十六條第一項、第三項定有明
    文。再按犯罪事實應依證據認定之，無證據不得認定犯罪事實，同法第一百五十
    四條第二項亦定有明文。又刑法第三百三十九條第一項詐欺罪之成立，以意圖為
    自己或第三人不法所有，以詐術使人將本人或第三人之物交付為要件，所謂以詐
    術使人交付，必須被詐欺人因其詐術而陷於錯誤，若其所用方法，不能認為詐術
    ，亦不致使人陷於錯誤，即不構成該罪。（最高法院四十六年台上字第二六○號
    判例參照）。至於債務人於債之關係成立後，如有未依債之本旨履行民事債務之
    情形，在一般社會經驗上可能之原因甚多，縱令是出於惡意不為履行，苟無足以
    證明其在債之關係發生時，自始即具有不法所有意圖之積極證據，亦僅能令負民
    事之遲延給付責任，依刑事訴訟法第一百五十四條之規定，尚不得據此債信違反
    之客觀事態，而推定債務人原有詐欺之犯意。
四、本件自訴人丙○○指訴被告丁○○涉有前揭詐欺取財之犯行，無非係以其提出被
    告所簽發之本票二紙為據。然訊據被告固坦承有向自訴人借款並簽發本票之事實
    ，惟堅決否認有何詐欺之犯行，辯稱：因要付房貸沒有錢，才向自訴人借錢，自
    訴人有帶伊去看工作環境，伊不喜歡才沒有去，後來又看了二、三間都不適合，
    所以才沒去上班，自訴人向伊催討欠款，伊請自訴人讓其緩一緩，並簽發本票供
    擔保，後來因北上工作，沒有辦法跟自訴人聯絡才沒有還錢等語。經查，被告於
    於八十七年二月十五日向自訴人應徵駐唱小姐，並先預支四萬元，且同意於翌日
    開始上班，嗣後無法上班，經自訴人催討欠款，被告乃於同年五月四日簽發面額
    各為二萬元之本票二紙等情，業據自訴人於自訴狀陳明綦詳，且為被告所是認，
    並有上開本票二紙附卷可稽（見甲○自字卷第四頁），堪信被告確有向自訴人借
    貸之情事無訛，然而尚難僅憑被告向自訴人借款，嗣後並簽發本票，即遽認被告
    確有詐欺之犯行。又自訴人於甲○調查時陳稱：伊係經紀公司，被告說急需用錢
    ，伊想說被告隔天就上班了，所以就拿四萬元給被告等語（見甲○自字卷第十六
    頁），是依自訴人前開所述觀之，顯見被告確因急需用錢始向自訴人借款，而自
    訴人就借款乙事，顯已評估該風險後始同意借款予被告，自訴人既甘冒風險借款
    予被告，縱事後被告未能如期上班，並將欠款償還自訴人，亦難認被告於借款當
    時有何施以詐術，並使自訴人因而陷於錯誤之情事。另觀諸被告所簽發之前開本
    票上所載之姓名、身分證字號、地址等資料均屬實，並無掩飾其身分之情事，衡
    情被告果有心存詐欺之意，豈會開立本票作為日後犯罪之佐證，且於本票上詳載
    其身分資料之可能。再參以債務人未依債務本旨履行給付者，依一般社會經驗而
    言，原因非一，其因不可歸責之事由無法給付，或因合法主張抗辯事由而拒絕給
    付，甚至債之關係成立後，始行惡意遲延給付，皆有可能，非必即出於自始無意
    給付之詐欺犯罪一端，尚難以單純債務不履行而避不見面之狀態，即推定被告自
    始即有不法所有之意圖，且係施用詐術，逕認應以詐欺罪責相繩，則被告雖未能
    如期清償借款，且所簽發之本票屆期後亦未能兌現，然此僅為民事債務不履行之
    問題，尚不能據此推論被告向自訴人借款之初，有何不法所有之意圖及施用詐術
    之行為。復觀以被告已與承受訴訟人達成和解，有和解書一份在卷可參（見甲○
    自緝卷第九十頁），更徵被告應無任何不法所有之意圖甚明。綜上所述，本件應
    僅係單純之民事債務糾葛，就現存之證據判斷，尚難認被告於借款之初有何不法
    所有之意圖及施用詐術之行為，被告所為與刑法第三百三十九條第一項詐欺取財
    罪之犯罪構成要件尚屬有間。此外，甲○復查無其他證據足資認定被告有何詐欺
    之犯行，應認被告犯罪嫌疑不足，依首揭說明，本件自訴應予駁回。
據上論斷，依刑事訴訟法第三百二十六條第一項、第三項、第二百五十二條第十款，
裁定如主文。
中      華      民      國    九十三    年     十一     月    二十三    日
                                    臺灣高雄地方法院刑事第三庭
                                        審判長法  官    黃仁松
                                              法  官    陳威龍
                                              法  官    陳玉聰
右正本證明與原本無異。
如不服本裁定，應於裁定送達後五日內，向甲○提出抗告狀。
                                              書記官    鄭淑臻
中      華      民      國    九十三    年     十一     月    二十三    日
